【裁判字號】    97,上易,497
【裁判日期】    990518
【裁判案由】    給付管理費
【裁判全文】
臺灣高等法院民事判決                 97年度上易字第497號
上  訴  人  癸○○
            辛○○
兼  前二人
訴訟代理人  甲○○
上  訴  人  丙○○
訴訟代理人  子○○
被  上訴人  怡園社區管理委員會
法定代理人  己○○
訴訟代理人  彭安國律師
上列當事人間給付管理費事件，上訴人對於中華民國97年5月9日
臺灣臺北地方法院95年度訴字第12716號第一審判決提起上訴，
上訴人甲○○並為訴之追加，本院於99年5月4日言詞辯論終結，
判決如下：
    主  文
上訴及追加之訴均駁回。
第二審訴訟費用由上訴人負擔，追加之訴訴訟費用由上訴人甲○
○負擔。
    事實及理由
一、被上訴人係於公寓大廈管理條例施行後之民國87年11月22日
    第1次區分所有權會議（以下簡稱系爭會議），決議成立管
    理委員會，並向台北縣新店市公所（以下簡稱新店市公所）
    報備在案，有本院調閱臺北縣新店市公所97年11月4日北縣
    店工字第0970047333號函送報備資料在卷可稽（見本院卷(一)
    第158頁至第260頁）。依公寓大廈管理條例53條準用第38條
    第1項規定有當事人能力。嗣被上訴人歷屆依公寓大廈管理
    條例規定召開區分所有權人會議並選任主任委員，在該會議
    未經法院宣告無效、或撤銷前，依公寓大廈管理條例第29條
    第2項規定，主任委員均有代表被上訴人之資格。是以被上
    訴人法定代理人於訴訟進行中已由趙建民變更為己○○，有
    怡園社區97年9月怡園社區區分所有權人會議紀錄、怡園社
    區第18屆管委會第2次委員會會議紀錄在卷可憑（見本院卷
    (二)第52頁至第53頁），其聲明承受訴訟，應予准許。上訴人
    甲○○(下稱甲○○)抗辯稱被上訴人無當事人能力，趙建民
    、己○○均無合法代理被上訴人之權限云云，要無足取。
二、按當事人適格，乃當事人就具體特定之訴訟，得以自己名義
    為原告或被告之資格，因而得受為訴訟標的法律關係之本案
    判決者而言。故在給付之訴，只要原告主張為訴訟標的法律
    關係權利主體，其當事人即為適格。至原告是否確為權利人
    ，被告是否確為義務人，乃訴訟標的法律關係要件是否具備
    ，即訴訟實體上有無理由之問題，並非當事人適格之欠缺。
    本件被上訴人起訴請求上訴人應依怡園社區住戶規約(下稱
    規約)給付管理費，揆諸前揭說明，其當事人適格即無欠缺
    。上訴人抗辯稱被上訴人成立管理委員會有瑕疵，無法對上
    訴人取得或移轉債權，其當事人不適格云云，殊無足取。
三、被上訴人主張：其係依公寓大廈管理條例暨該條例施行細則
    規定成立，並已依法申請新店市公所同意備查在案。怡園社
    區住戶（即區分所有權人）關於社區之管理費用，應依規約
    第21條第1款約定，按「每戶新台幣(下同)2,000元，空戶1,
    000元」繳納，住戶如不繳納管理費者，依規約第22條約定
    ，除不得享有住戶權利外，被上訴人則有權催收管理費。上
    訴人曾為或現為怡園社區之建物區分所有權人，分別積欠被
    上訴人管理費用，雖經被上訴人委請律師發函催告，惟仍未
    支付，爰依前揭法令及規約約定請求：上訴人甲○○給付44
    ,000元、上訴人癸○○給付41,000元、上訴人辛○○給付50
    ,000元、丙○○給付50,000元，及各自起訴狀繕本送達翌日
    起至清償日止按週年利率百分之五計算之利息。並願供擔保
    ，請准予宣告假執行。原審判決被上訴人勝訴（另被上訴人
    請求上訴人癸○○、丙○○、辛○○給付其餘管理費、管理
    員室收購費、自來水工程配合款部分，詳原審判決附表，經
    原審判決被上訴人敗訴，被上訴人就此部分未聲明不服而告
    確定）。對上訴人之上訴，答辯聲明：上訴駁回。
    就上訴人甲○○提起之反訴則以：被上訴人於87年11月22日
    所召集之系爭會議，係由訴外人即時任主任委員戊○○所召
    集，依怡園社區已成立之規約第16條住戶確有意以主任委員
    為住戶大會當然召集權人，且怡園住戶於87年9月20日亦有
    開會決議召開系爭大會並推舉戊○○為系爭會議召集人。另
    管理委員會之成立表決成數，公寓大廈管理條例並未特別規
    定，應適用同法第29條第1項規定。因此縱上訴人4人主張簽
    名有未經授權代簽情事，扣除該4人，尚有35人出席該區分
    所有權人會議，仍超過全部住戶52戶半數，已逾修正前公寓
    大廈管理條例第29條第1項、31條第1項第1款規定之比例數
    ，則出席者成立管理組織，訂定規約、組織章程，並向新店
    市公所報備，於法並無不合。並無上訴人所指區分所有權人
    會議之時間倉促、隱瞞開會內容、發動代簽、管委會規避法
    定職務等語，資為抗辯。答辯聲明：上訴駁回。
四、上訴人則以：被上訴人係公寓大廈管理條例施行前成立之守
    望相助管理組織，並非依該條例第25條至第40條、第55條規
    定成立之管理組織，故被上訴人不具當事人能力，亦不能執
    行公寓大廈管理條例第36條管委會職務。被上訴人無權請求
    給付管理費。另怡園社區住戶未有「共有部分之應有部分所
    有權」不生管理費問題，且怡園社區多年來守望相助式管理
    ，縱有收取管理費，應歸類為無因管理；被上訴人係由自稱
    志工委員者任意行事，故而被上訴人關於管理費之請求乃為
    侵權債務，上訴人自得依民法第198條規定拒絕履行等語，
    資為抗辯。上訴聲明：原判決關於命上訴人給付部分，該部
    分假執行之宣告，暨本訴訴訟費用之裁判除確定部分外均，
    廢棄。上開廢棄部分，被上訴人在第一審之訴暨假執行聲請
    均駁回。
    甲○○反訴主張：系爭會議出席人數不足，且出席者身份非
    區分所有權人，區分所有權人委託書涉嫌偽造（諸如蔡陳養
    、壬○○、劉美玲、蘇國榮、陳曉偉、庚○○、芮恆義等簽
    名筆跡）。依公寓大廈管理條例第27條第3項、96年1月10日
    內授營建管字第0960003747號函、民法第72條、第111條該
    次區分所有權人名冊一部已涉及偽造文書，全部會議應屬無
    效。爰提起反訴聲明：確認新店怡園社區管理委員會無效（
    此部分聲明不明確，已經本院闡明係指系爭會議有前揭無效
    之情事，乃訴請確認系爭會議不存在）。原審駁回甲○○反
    訴，甲○○聲明不服提起上訴，上訴聲明：原判決駁回甲○
    ○反訴管委會無效部分，暨該部分訴訟費用之裁判，均廢棄
    。確認系爭會議不存在。另主張被上訴人與全部區分所有權
    人間不具民法委任關係，不得執行公寓大廈管理條例職務。
    乃追加確認被上訴人與全體區分所有權人委任關係不存在。
五、被上訴人主張上訴人依社區規約第21條第1款、公寓大廈管
    理條例第21條規定有給付管理費義務，詎上訴人積欠前揭管
    理費，迄未給付。惟為上訴人否認，並以前揭情詞置辯，暨
    甲○○提起反訴，請求確認系爭議會有前揭無效之情事，故
    系爭會議所通過之社區規約不存在，被上訴人不得請求上訴
    人給付管理費云云。則本件被上訴人請求是否有理由，自應
    先審酌反訴即系爭會議是否有無效之情事，查：
  (一)按公寓大廈管理條例就區分所有權人會議之召集程序或決議
    方法，有違反法令或章程之決議效力為何？固未規定，惟參
    諸召集公寓大廈區分所有權人會議之人，多非法律專家，對
    召集程序或決議方法是否合於法令或章程，未必熟悉，如認
    召集程序或決議方法一有違反法令或章程之情事，即概認為
    無效，徒增糾紛，對於公寓大廈之區分所有權人未必有利，
    當非立法本意，此應屬法律漏洞。而公寓大廈之區分所有權
    人會議乃全體區分所有權人組成之最高意思機關，主要係為
    區分所有建物內各區分所有權人及住戶之利害關係事項所召
    開，其決議係屬多數區分所有權人意思表示一致之行為而發
    生一定私法上之效力，其性質與民法社團總會相同，自得類
    推適用民法有關社團總會決議之相關規定填補之。又依民法
    第56條第1項規定：「總會之召集程序或決議方法，違反法
    令或章程時，社員得於決議後三個月內請求法院撤銷其決議
    ，但出席社員，對於召集程序或決議方法，未當場表示異議
    者不在此限」，此賦予當場表示異議之社員向法院提起撤銷
    訴訟之訴權，已充分平衡決議之安定性與社員異議之權利。
    因此，區分所有權人會議之召集程序或決議方法，有違反法
    令章程者，應由區分所有權人或有利害關係之住戶於決議後
    3個月內請求法院撤銷其決議，在法院撤銷決議前，該決議
    仍屬合法有效，對各住戶自有拘束力存在。另總會決議之內
    容違反法令或章程者，無效，民法第56條第2項定有明文。
    而區分所有權人會議如係由無召集權人所召集而召開，既非
    公寓大廈管理委員會合法成立之意思機關，自不能為有效之
    決議，且在形式上亦屬不備成立要件之會議，其所為之決議
    當然自始完全無決議之效力。於此情形，即屬依法提起確認
    該會議決議不存在之訴以資救濟之範疇，而非在上述撤銷會
    議決議之列。
  (二)甲○○主張系爭會議有系爭會議出席人數不足，且出席者身
    份非區分所有權人，區分所有權人委託書諸如蔡陳養、壬○
    ○、劉美玲、蘇國榮、陳曉偉、王慧怡等簽名筆跡均涉嫌偽
    造，故有無效情事。但：
  1.系爭會議是否有召集權人所召集？
  (1)按多數各自獨立使用之建築物、公寓大廈，其共同設施之使
    用與管理具有整體不可分性之集居地區者，其管理及組織準
    用本條例之規定。本條例施行前已取得建造執照之公寓大廈
    ，應依本條例規定成立管理組織，修正前公寓大廈管理條例
    41條、第43條第1項定有明文。而依修正前同條例第25條第2
    項規定區分所有權人會議由區分所有權人互推一人為召集人
    （參照修正後第53條、第55條第1項規定：多數各自獨立使
    用之建築物、公寓大廈，其共同設施之使用與管理具有整體
    不可分性之集居地區者，其管理及組織準用公寓大廈管理條
    例之規定。又本條例施行前已取得建造執照之公寓大廈，其
    區分所有權人應依第25條第4項規定，互推一人為召集人，
    並召開第一次區分所有權人會議，成立管理委員會或推選管
    理負責人，並向直轄市、縣(市)主管機關報備。）本件上訴
    人所屬怡園社區於公寓大廈管理條例施行前67年12月24日即
    已建築完成，且為各自獨立使用之建築物，其共同設施之使
    用與管理具有整體不可分性之集居地區，此觀怡園社區向新
    店市公所報備時檢附之建物登記簿謄本自明（見本院卷(一)第
    162頁至第214頁)。是以怡園社區第1次區分所有權人會議自
    應準用修正前公寓大廈管理條例第25條第2項規定，互推一
    人為召集人，並召開第1次區分所有權人會議。
  (2)又怡園社區在公寓大廈管理條例施行前本已有社區管理委員
    會，有系爭會議紀錄討論第一案內容記載：「本社區管理委
    員會成立迄今已有十五屆，管理委員會曾於八十四年七月討
    論過組織章程……」等語，且有甲○○曾擔任怡園別墅社區
    管理委員會主任委員於81年9月21日代表發文函件及催繳管
    理費公告、社區管理委員會議紀錄在卷可憑（見原審卷(二)第
    25頁、第29頁、第33頁至第46頁），暨有新店市公所於79
    年1月11日以78北縣店工字第516181號函、81年3月3日81北
    縣店工字第8667號函行文對象即為怡園別墅社區委員會（見
    原審卷(二)第21頁至第24頁）。是以怡園社區早在公寓大廈管
    理條例施行前已成立管理委員會運作多時，且訴外人戊○○
    於87年間本擔任怡園別墅社區管理委員會之主任委員，此為
    上訴人所不爭，則戊○○於87年9月20日召集住戶大會推舉
    戊○○擔任第1次區分所有權人會議之召集人，此經證人戊
    ○○證稱：「9月份推舉我擔任召集人……87年以前是副主
    委擔任召集人，9月份以後我就被推舉了，11月份以後就開
    始開會」等語（見本院卷(三)第12頁反面至第13頁）；證人楊
    致遂證稱：「這次就是還是申請住戶管理委員會，我寫過很
    多東西請大家參加會議，讓管委會合法。……每次有開會，
    主委是當然召集人，能做主委就是最高票當選的，所以我們
    請主委當召集人。……(會議內容是否會公告？)可能是管理
    員貼到佈告欄所以我們就沒有了。……一般來說，召集會議
    都是主委召集，八十七年是戊○○做主委，如果是有召集開
    會，就一定是主委召集的。每次的會議記錄都沒有規定誰作
    ，都是召集人臨時請旁邊的人作，常常有些人推託不肯作，
    還要拜託才有人作。」等語(見原審卷(三)第99頁至100頁)。
    並有被上訴人提出怡園社區全體住戶八十七年度會議簽到簿
    、委託書在卷可憑（見原審卷(三)第124頁至第127頁）。是以
    戊○○依斯時擔任主委並經住戶互推據以召集系爭會議，應
    屬合法。至上訴人雖主張前揭87年9月20日簽到簿上簽名係
    偽造，簽到簿上「李洲、楊致遂、季昭華、蔡水泉、曾宗鑽
    、鄭朝棟、王磊、乙○○、江洛毅、張靈恩」均非區分所有
    權人，且陳曉偉部分亦未授權他人代簽云云。惟扣除陳曉偉
    所出具委託書，亦不能推翻戊○○確有召開前揭推舉會議之
    事實，且依在前開簽到簿上簽名之乙○○雖證稱：「（提示
    八十七年九月二十日會議簽到簿，證人是否清楚？）我記不
    清楚。」等語（見原審卷(三)第96頁至第110頁）。是以證人
    乙○○僅就該次會議及簽署簽到簿之情形陳明不清楚而已，
    斷難遽認戊○○未召集該次會議並推舉為召集人；另曾宗鑽
    為劉美玲住戶之配偶，楊致遂為住戶時同珠之配偶，蔡水泉
    為住戶蔡陳養之配偶，此部分已經曾宗鑽、楊致遂於甲○○
    告訴偽造文書案中陳述甚明（見他字卷第173頁），依配偶
    於日常事務代理簽名，亦難謂有何偽造文書情事。甲○○以
    委託書、簽到簿上簽名非登記住戶名義，遽以否認戊○○曾
    召集推選會議，尚乏所據。參酌同在簽到簿簽名之證人楊賡
    渠具狀陳明87年9月20日簽到簿之簽名係其授權女兒楊瑞真
    代為簽名，此有證人楊賡渠陳報狀在卷可考（見本院卷(二)第
    134頁)。益證戊○○確有召集該次推舉會議，該推舉會議已
    推舉戊○○召集系爭會議。
  2.系爭會議紀錄是否為偽造？系爭會議是否召開？
  (1)按總會之召集程序或決議方法，違反法令或章程時，社員得
    於決議後三個月內請求法院撤銷其決議，民法第56條第1項
    前段定有明文。而出席之社員不足法令或章程所定之額數，
    為決議方法之違反。又總會之決議方法違反法令或章程時，
    在社員請求法院撤銷其決議前，該決議應仍有效存在(最高
    法院96年度台上字第235號裁判意旨參照)。
  (2)被上訴人主張其於公寓大廈管理委員會施行後，依前揭87年
    9 月20日會議推舉戊○○召開系爭會議，且於系爭會議通過
    成立社區管理委員會；通過社區規約，並送請新店市公所准
    予報備在案，經戊○○證明在卷(見原審卷(三)第97頁反面)，
    並有本院調閱新店市公所97年11月4日北縣店工字第0970047
    333號函附怡園社區區分所有權人名冊、系爭會議紀錄、規
    約、建物登記簿謄本等件在卷可稽（見本院卷(一)第158頁至
    第260頁）。
  (3)上訴人雖抗辯稱前揭會議紀錄及所有權人名冊為偽造云云。
    惟所有權人名冊編號2號「蔡陳養」、44號「張桂豫珍」之
    簽名為其本人親簽；編號5號「壬○○」之簽名為其親人代
    簽、編號17時同珠部分則由楊致遂代簽一節，業據證人即社
    區住戶蔡陳養、張桂豫珍及壬○○之子莊毅盛於戊○○等被
    訴偽造文書刑事案中結證屬實，有本院調閱臺灣臺北地方法
    院檢察署97年度他字第8720號卷可憑(以下簡稱他字卷，見
    該卷第173頁、第200頁、第238頁、第240頁)。另編號11「
    劉美玲」，則由其配偶即被告曾宗鑽代簽一節，亦據曾宗鑽
    於前揭被訴偽造文書刑事案自陳在卷（見他字卷第173頁)，
    至編號29「鄒人孟」之簽名，則分由其配偶顧懿仁代簽，亦
    據被上訴人提出切結書在可考(見原審卷(四)第43頁)。而該切
    結書係由趙建民嗣後請顧懿仁所出具，復據趙建民於前揭被
    訴偽造文書案中陳明在卷（見他字卷第172頁至第173頁)。
    另證人賴復興證稱：「八十七年簽字最大的問題那是我的太
    太，我們也有去澄清」（見原審卷第頁）。證人楊賡渠經本
    院訊問後返家查證再具狀陳明確有收到87年11月22日開會通
    知單，亦有參與會議簽到，復有證人楊賡渠陳報狀在卷可考
    （見本院卷(二)第134頁)。參以怡園社區開會需有足夠人數，
    遇有人數不足情形時，住戶們會主動打電話催促開會，若無
    法參加會議，皆會請鄰居代為簽名，大家是主動這樣做一情
    ，亦據證人即社區住戶郭金水、張桂豫珍、莊毅盛於前揭偽
    造文書案結證明確。徵諸上訴人告訴戊○○、蔡水泉、曾宗
    鑽、顧懿仁涉嫌偽造文書，趙建民涉嫌教唆蔡文泉、曾宗鑽
    、顧懿仁涉嫌偽造文書，均經檢察官以98年度偵字第14211
    號不起訴處分在案，亦有本院調閱該偵查卷查明屬實。是以
    戊○○確有召集系爭會議。上訴人雖抗辯稱其未收受開會通
    知，戊○○未召開系爭會議，且所有權人名冊上列載上訴人
    、陳曉偉、庚○○、蘇國榮、芮恆義等非其親簽，亦未授權
    他人簽名，而係遭他人偽造云云。縱如屬實，亦不能否決戊
    ○○確有召集系爭會議之事實。參酌怡園社區於公寓大廈管
    理條例施行後，依該規定成立管理委員會，係就社區公益事
    項所為，戊○○就成立社區管理委員既無圖任何私人利益，
    戊○○要無虛稱有召開系爭會議，並據以向新店市公所報備
    成立管理委員會。證諸被上訴人成立並已運作多年，均未見
    有任何住戶質疑被上訴人存在事實，益證已是認系爭會議召
    開之事實。上訴人以系爭會議簽到之所有權人名冊有前揭偽
    造情事，據以否認被上訴人確曾召集系爭會議云云，顯屬無
    據。
  (4)上訴人雖另抗辯稱：系爭會議第二案選舉管理委員武振「鷲
    」，根本無其人；且第二案推舉吳友仁擔任管理委員、第三
    案分配吳友仁擔任社區案安全組工作，然吳友仁早在系爭會
    議開會前之87年3月24日已死亡，是以被上訴人於87年11月
    22 顯未召集系爭會議，固舉證人丁○○為證。惟「鷲」與
    「鷟」字形相似，是以前揭會議紀錄可能係伍振「鷟」之誤
    載。參酌丁○○為甲○○之配偶，甲○○原曾擔任怡園別墅
    社區之主任委員，已如前述，是以甲○○既為熱心社區公益
    之住戶，則系爭會議決議選舉丁○○為管理委員，要無不符
    常情之處。另怡園社區有52戶之多，各住戶對每戶成員為何
    ？是否尚生存未必知悉。是以系爭會議推選斯時已亡故之吳
    友仁為管理委員並負責社區安全組，亦難謂不符常情。參酌
    戊○○證稱吳友仁部分可能是他太太吳王世昭(按係所有權
    人名冊編號8部分)代簽（見本院卷(三)第14頁)，是縱武振鷟
    、吳友仁未參與系爭會議，而被推舉擔任管委會委員，亦無
    從推翻前揭證人證述確有召開系爭會議之事實。上訴人據以
    指稱系爭會議未召集、系爭會議紀錄為偽造云云，亦屬無據
    。
  (5)綜上，戊○○確有召集系爭會議，而依斯時林美慧向新店市
    公所之申請書檢查表所示，怡園社區住戶有52戶，出席人數
    39人，有申請書檢查表在卷可考（見本院卷(二)第160頁)，扣
    除甲○○主張有偽造之嫌部分，即上訴人、陳曉偉、庚○○
    、蘇國榮、芮恆義8人未出席系爭會議，亦有31住戶出席系
    爭會議。而系爭會議係關於決議成立管理委員會及其組織章
    程事項，核其中組織章程如第22條部分涉及住戶權利義務，
    且戊○○並將原怡園住戶之規約送請新店市公所備查，有前
    揭備查資料在卷可考。是系爭會議之決議，應依修正前公寓
    大廈管理條例第31條第1項第1款規定，應有區分所有權人三
    分之二以上及其區分所有權比例合計三分之二以上出席，以
    出席人數四分之三以上及其區分所有權比例占出席人數區分
    所有權四分之三以上之同意行之。而系爭會議雖未達住戶三
    之二即35住戶以上出席，而不得決議。惟其僅係會議之召集
    程序違反修正前公寓大廈管理條例第31條第1項第1款規定，
    揆諸前揭說明，僅係住戶得否撤銷系爭會議之問題，要非系
    爭會議有無效之情事。甲○○訴請確認系爭會議不存在，並
    據以請求確認怡園社區與被上訴人間委任關係不存在云云，
    均屬無據，不應准許。況怡園社區管理委員會自87年成立報
    備後，迄今已運作10餘年，其間甲○○亦曾推選為副主任委
    員，亦曾出席怡園社區94年度住戶大會會議，有怡園社區第
    14屆管理委員會第5次會議記錄可憑（見本院卷(三)第5頁、第
    6頁)。甲○○既知悉被上訴人已運作多年，並加入運作參與
    公共事務甚明。甲○○抗辯稱怡園社區係依社區守望相助管
    理組織運作云云，殊無足取。
六、被上訴人主張上訴人依規約第21條第1款規定應給付被上訴
    人管理費，惟為上訴人所否認，查：
  (一)系爭會議開會第1案決議通過社區管理委員會組織章程，有
    新店市公所函送系爭會議紀錄、章程、組織章程在卷可考(
    見本院卷(一)221頁至第229頁)。依組織章程第22條第1款規定
    住戶管理費每戶暫定2,000元，休息戶或空戶每月1,000元，
    且依上訴人甲○○自行提出怡園別墅82年6月份財務明細報
    表所示（參原審卷(一)第55頁），關於怡園社區管理費之收取
    ，向來為現住戶每月2,000元、未住戶每月1,000元。參酌戊
    ○○於87年向新店市公所申請報備提出之規約第21條第1款
    關於住戶管理費之約定，亦與前揭組織章程第22條為相同之
    約定，是以系爭會議通過之組織章程僅係就就被上訴人前身
    「怡園別墅社區管理委員會」行之有年之規約內容加以明文
    化而已，前揭報備之規約自有拘束於怡園社區住戶之效力。
    是以被上訴人依規約第21條第1款規定請求上訴人給付欠繳
    管理費，為有理由，應予准許。
  (二)甲○○雖抗辯稱被上訴人未善盡職責，其自得拒絕繳納管理
    費云云。惟按管理費係為公寓大廈共有部分修繕、管理、維
    護所需，並非為支付管理委員會管理之報酬，而管理委員會
    則係依區分所有權人賦予之權力而為管理，兩者間並無對待
    給付關係，區分所有權人對於管理委員會執行管理行為如有
    爭執時，應依規約（或規約範本）約定或於區分所有權人大
    會時提出討論以謀救濟，尚不能因此而拒絕繳納管理費。故
    上訴人抗辯管理委員會未盡管理責任等情縱屬實在，依前述
    說明，亦不得拒絕給付管理費。至甲○○主張系爭會議紀錄
    有偽造文書之侵權行為云云。惟甲○○所指侵權行為人應屬
    個人，倘確有該侵權行為，甲○○自得請求該個人損害賠償
    ，而非被上訴人，是以甲○○援引民法第198條規定作為拒
    絕給付管理費事由，殊無足取。
七、綜上所述，甲○○提起反訴主張系爭會議未召開，且系爭會
    議紀錄有偽造文書情事，乃請求確認系爭會議不存在，為無
    理由，不應准許。被上訴人請求甲○○給付管理費44,000元
    、上訴人癸○○給付管理費41,000元、上訴人辛○○給付管
    理費50,000元、丙○○給付管理費50,000元，及各自起訴狀
    繕本送達翌日即如原判決主文所示之日起至清償日止按週年
    利率百分之五計算之利息，為有理由，應予准許。原審判決
    駁回甲○○反訴之請求，理由與本院不同，惟結論並無二致
    。甲○○上訴意旨指摘原判決此部分不當，請求廢棄改判，
    仍認無理由，應予駁回。至原審判命上訴人如數給付管理費
    本息，並無不合，上訴意旨仍執陳詞，指摘原判決不當，為
    無理由，應予駁回。另甲○○另主張被上訴人與全部區分所
    有權人間不具民法委任關係，不得執行公寓大廈管理條例職
    務。乃追加確認被上訴人與全體區分所有權人委任關係不存
    在，為無理由，應併駁回。
八、本件事證已明，兩造其餘攻擊防禦方法及未經援用之證據，
    經本院審酌後，核與本件之結論，不生影響，爰不一一贅述
    ，附此敘明。
九、據上論結，本件上訴及追加之訴均為無理由。依民事訴訟法
    第449條第1項、第2項、第78條、第85條第1項前段，判決如
    主文。
中    華    民    國    99    年    5    月    18    日
                    民事第八庭
                        審判長法  官  劉勝吉
                              法  官  連正義
                              法  官  蘇芹英
正本係照原本作成。
如不服本判決，應於收受送達後20日內向本院提出上訴書狀，其
未表明上訴理由者，應於提出上訴後20日內向本院補提理由書狀
（均須按他造當事人之人數附繕本）上訴時應提出委任律師或具
有律師資格之人之委任狀；委任有律師資格者，另應附具律師資
格證書及釋明委任人與受任人有民事訴訟法第466條之1第1項但
書或第2項（詳附註）所定關係之釋明文書影本。
中    華    民    國    99    年    5    月    18    日
                              書記官  林初枝
附註：
民事訴訟法第466條之1（第1項、第2項）：
對於第二審判決上訴，上訴人應委任律師為訴訟代理人。但上訴
人或其他法定代理人具有律師資格者，不在此限。
上訴人之配偶、三親等內之血親、二親等內之姻親，或上訴人為
法人、中央或地方機關時，其所屬專任人員具有律師資格並經法
院認為適當者，亦得為第三審訴訟代理人。

司法院資訊處製作；財團法人民間司法改革基金會備份。
